最高法院民事判決　　　　　　　　　　　　　　　　九十三年度台上字第三六九號
　　上　訴　人　全盈隆建設股份有限公司
　　法定代理人　陳益烈
　　訴訟代理人　張泰昌律師
　　被 上訴 人　甲○○
　　　　　　　　乙○○
右當事人間請求返還價金事件，上訴人對於中華民國九十一年六月十一日台灣高等法
院第二審判決（九十年度上字第八三二號），提起上訴，本院判決如下：
    主  文
原判決廢棄，發回台灣高等法院。
    理  由
本件被上訴人主張：被上訴人甲○○於民國八十二年五月十一日與上訴人訂立房屋土
地（車位）預定買賣契約書（下稱房地買賣契約），以總價新台幣（下同）一千一百
四十二萬元向上訴人購買其所建「東帝士白雲山莊」Ｂ１棟三樓預售屋及其坐落之基
地暨車位，甲○○已支付價金三百九十四萬元。又被上訴人乙○○亦於八十四年十二
月十四日與上訴人訂立房屋土地（車位）買賣契約書（下亦稱房地買賣契約），以總
價六百六十一萬元向上訴人購買同山莊Ｃ棟三樓房屋及其坐落之基地暨車位，乙○
○已支付價金一百二十四萬一千元。詎上訴人除完成房屋之興建外，對依約應設置之
休閒健康俱樂部及其他休閒設施，則付闕如。經渠等於八十九年八月間催告上訴人，
限於文到十五日內補正，上訴人迄未補正，渠等自得解除系爭契約。契約既經解除，
上訴人即應依民法第二百五十九條第二款之規定，返還已收之價金予渠等等情，求為
命上訴人給付甲○○三百九十四萬元，給付乙○○一百二十四萬一千元，及各加付法
定遲延利息之判決。
上訴人則以；系爭房地買賣契約未約定伊應設置休閒健康俱樂部及其他休閒設施，被
上訴人不得以伊未設置該設施為由，解除系爭房地買賣契約。伊業已興建完成系爭房
屋並通知被上訴人辦理銀行貸款等手續，被上訴人拒絕辦理，伊於八十九年八月二十
一日催告被上訴人，限被上訴人於文到七日內辦理，逾期即解除系爭房地買賣契約，
不另為解約之意思表示。被上訴人逾期未辦，系爭房地買賣契約已由伊合法解除等語
，資為抗辯。
原審維持第一審所為上訴人敗訴之判決，駁回其上訴，係以；被上訴人就其主張之事
實，業據提出房地買賣契約為證。上訴人雖以前揭情詞置辯。然查上訴人製作之東帝
士白雲山莊簡介及廣告海報，均記載白雲山莊擁有休閒健康俱樂部及其他休閒設施，
該俱樂部及其他休閒設施自成為系爭房地買賣契約內容之一部，上訴人負有設置之義
務，上訴人抗辯伊無設置之義務，為無足採。按買賣因物有瑕疵，而出賣人依民法第
三百五十四條之規定，應負擔保之責者，買受人得解除其契約或請求減少其價金，民
法第三百五十九條定有明文。系爭房地坐落台北縣汐止市○○街，被上訴人係以高於
當地房屋平均售價之價金向上訴人購買，其每坪價差約十萬元，足見系爭休閒健康俱
樂部及其他休閒設施對系爭房地之居住效能具有提升作用，其欠缺將重大減損系爭房
地之居住品質。上訴人於八十八年四月七日完成系爭房屋取得使用執照後，因財務發
生困難，未能依約設置休閒健康俱樂部及其他休閒設施，被上訴人於九十年三月二十
六日提起本件訴訟，以訴狀繕本之送達為解除契約之意思表示，即屬有據，系爭房地
買賣契約業因被上訴人之解除而不存在。上訴人雖又抗辯：伊於八十九年八月二十一
日以存證信函催告被上訴人，限被上訴人於文到七日內辦理銀行貸款等手續，被上訴
人逾期未辦，伊業將系爭房地買賣契約解除等語。但查系爭房地買賣契約第十四條係
約定上訴人通知被上訴人辦理銀行貸款等手續，被上訴人逾期十五日以上未辦理，上
訴人得於再催告被上訴人辦理而無效時，解除系爭房地買賣契約。上訴人於八十九年
八月二十一日寄送予被上訴人之存證信函，僅發生通知被上訴人辦理銀行貸款等手續
之效力，其既未再次催告或舉證證明先前曾通知被上訴人辦理銀行貸款等手續，自不
得解除系爭買賣契約，其此項抗辯，仍無足採。系爭契約既經被上訴人合法解除，被
上訴人依民法第二百五十九條第二款規定，請求上訴人返還已付之價金，依序為被上
訴人甲○○三百九十四萬元、被上訴人乙○○一百二十四萬一千元，及各加付法定遲
延利息，為有理由，應予准許等詞，為其判斷之基礎。
查系爭房地買賣契約第十四條約定：「契約解除(一)甲方（被上訴人）有下列情事之一
者，乙方（上訴人）得解除本契約，甲方已繳價款悉數作為違約金概不退還。……2.
依本約第四條、第七條及第十一條經乙方通知辦理貸款手續、產權移轉手續及交屋手
續，逾期達十五日以上，經乙方催告仍未配合辦理者。」而系爭房屋係於八十八年四
月七日取得使用執照，於八十八年六月二十三日即已辦理建物所有權第一次登記。有
房地買賣契約、使用執照及建物登記謄本在卷可稽（見第一審卷十三頁以下、四四頁
、原審卷二０五頁以下）。上訴人於原審抗辯：伊完成系爭房屋領取使用執照並辦竣
建物所有權第一次登記後，依約通知被上訴人辦理銀行貸款手續遭拒，伊不得已於八
十九年八月二十一日（於翌日送達）以存證信函催告被上訴人，限被上訴人於文到七
日內配合辦理銀行貸款手續，逾期即以該函為解約之意思表示等語（見原審卷一０九
頁）。倘上訴人於八十九年八月二十一日以存證信函催告被上訴人前，曾通知被上訴
人辦理貸款手續，被上訴人拒不辦理已達十五日以上，上訴人以上開存證信函為解約
之意思表示，能否謂不合系爭房地買賣契約第十四條之約定而不生解約之效力，尚非
無疑。原審未細心勾稽，遽以前揭理由為上訴人敗訴之判決，尚有疏略。上訴論旨，
指摘原判決不當，求予廢棄，非無理由。
據上論結，本件上訴為有理由，依民事訴訟法第四百七十七條第一項、第四百七十八
條第二項，判決如主文。
中　　　華　　　民　　　國　　九十三　　年　　　三　　　月　　　三　　　日
                              最高法院民事第三庭
                                  審判長法官  林　奇　福
                                        法官  陳　國　禎
                                        法官  李　彥　文
                                        法官  陳　重　瑜
                                        法官  黃　秀　得
      右正本證明與原本無異
                                              書  記  官
中　　　華　　　民　　　國　　九十三　　年　　　三　　　月　　 十七 　　日
                                                                        Ｖ
